臺灣高等法院高雄分院刑事判決　　　　 94年度上訴字第203號
　　上　訴　人
　　即　被　告　乙○○
　　輔　佐　人　丙○○
　　選任辯護人　林伯祥律師
上列上訴人因強盜案件，不服臺灣高雄地方法院93年度訴字第19
38號中華民國93年12月30日第一審判決（起訴案號：臺灣高雄地
方法院檢察署92年度偵字第25991 號），提起上訴，本院判決如
下：
      主  文
原判決撤銷。
乙○○攜帶兇器竊盜，處有期徒刑肆月，如易科罰金，以參佰元
折算壹日。又以加害生命、身體之事，恐嚇他人致生危害於安全
，處有期徒刑貳月，如易科罰金，以參佰元折算壹日。應執行有
期徒刑伍月，如易科罰金，以參佰元折算壹日。
      事  實
一、乙○○為器質性精神疾患，致認知及現實判斷能力明顯受損
    ，已屬嚴重精神耗弱程度。又乙○○意圖為自己不法之所有
    ，基於竊盜之故意，於92年12月25日上午10時許，攜帶所有
    人不詳客觀上足對人之生命、身體、安全具有危險性之兇器
    香蕉刀1 把及飼料袋1 個，在高雄縣大寮鄉○○村○○段河
    川地上甲○○菜園內，先持香蕉刀割取甲○○所有之高麗菜
    12顆（約值新臺幣240 元），再以飼料袋盛裝後，放置在自
    己騎乘之機車腳踏板上，而竊取得手，乙○○並將香蕉刀放
    在身後褲袋內，隨後騎機車載竊得高麗菜離去。乙○○騎離
    甲○○菜園約200 公尺處，在途中偶遇甲○○，甲○○見狀
    ，乃將乙○○機車攔下，並拉住乙○○上衣阻止逃逸，乙○
    ○復基於恐嚇危害安全之故意，竟持香蕉刀指向甲○○恫嚇
    稱：「你若不放手，我就要殺你」等語，而以加害生命、身
    體之事恐嚇甲○○，使甲○○心生畏懼。嗣經在附近鳳梨園
    駕駛曳引車之周明輝與甲○○協力奪下乙○○之香蕉刀，丟
    棄於鳳梨園內。其後，經員警據報到場，始將乙○○逮捕，
    並扣得高麗菜12顆、飼料袋1 個，至乙○○持以行竊之香蕉
    刀1 把則未尋獲。
二、案經高雄縣政府警察局林園分局報請臺灣高雄地方法院檢察
    署檢察官偵查起訴。
      理  由
一、訊據上訴人即被告乙○○（下稱被告）坦承竊取被害人甲○
    ○所有之高麗菜，然否認有持香蕉刀竊取高麗菜及恐嚇犯行
    ，辯稱其係持石頭竊取高麗菜，又其並未出言恐嚇被害人甲
    ○○等語。
二、經查：
    (一)被告經原審送請高雄市立凱旋醫院鑑定其行為時之精神狀
      態，鑑定結論：「綜合上述神經電學、心理測驗及精神狀
      態檢查所得之資料：案主（即被告）目前的精神科診斷為
      器質性精神疾患，疑似有失智的狀態，合併酒精濫用。案
      主長期習慣性飲酒，造成多次車禍受傷，於89年之重大車
      禍，造成頭部外傷後而出現精神症狀，其認知功能、記憶
      力、判斷力在本院門診及司法鑑定特別門診時之生理心理
      功能檢查、心理衡鑑報告與腦波檢查報告皆明顯受損‧‧
      ‧依據臺灣精神醫學會司法小組對於刑責能力判斷準則的
      建議：『‧‧‧若呈現器質性因素導致意識障礙或精神病
      症狀，以致認知及現實判斷能力極度受損，其行為直接受
      妄想或幻覺等精神病症狀所控制者，為心神喪失』，就其
      整個犯案的過程中，案主有明顯的器質性因素導致精神病
      症狀，以致其認知及現實判斷能力明顯受損，故推論被告
      犯案當時精神狀態可屬嚴重之精神耗弱程度」，此有該院
      院93年8 月30日高市凱醫成字第0930004886號函附病歷及
      93年11月29日高市凱醫成字第0930006657號函附鑑定書在
      卷可參（見原審卷第53～64、70～77頁）。是被告為器質
      性精神疾患，致認知及現實判斷能力明顯受損，已屬嚴重
      精神耗弱程度，可以認定。
    (二)被告於事實欄所載時、地持香蕉刀竊取被害人甲○○之高
      麗菜及持刀出言恐嚇被害人甲○○之事實，已經證人即被
      害人甲○○於警訊中證稱：「是用香蕉刀偷割的，（香蕉
      刀）是乙○○的，共竊取12顆高麗菜」、「當時乙○○偷
      竊高麗菜，欲騎重機車‧‧‧離開，我就叫乙○○不要走
      ，但是乙○○堅持要走，我就拉住乙○○的上衣不讓他走
      ，乙○○就說若你不放手，我就要殺你（當時乙○○右手
      拿香蕉刀）‧‧‧」等語明確（見警卷第6 頁），而證人
      即被害人甲○○於審判中已死亡，其於司法警察調查中所
      為之陳述，因距發生時間接近，並為自身親歷，亦無受不
      正方法詢問之可能，與被告復無嫌隙，是證人即被害人甲
      ○○於司法警察調查中所為之陳述，當無虛偽、不正確情
      形，自具有可信之特別情況，且為證明犯罪事實之存否所
      必要，故得為證據。又證人周明輝於原審亦結證稱：「當
      天我在那裡開曳引機，看到被告從我後面騎1 部白色機車
      上來，我看到他車子腳踏板處有1 只飼料袋，內裝有物品
      ，但裝何物，我不知道，又有種植高麗菜甲○○從我前方
      跑過來擋住被告所騎機車，他們2 人就在我前方路上爭執
      ，爭執地點距離我駕駛曳引機的地點約20公尺，我看到他
      們2 人在爭執，我不以為意，後來我看到被告拿出1 把香
      蕉刀，我警覺情況不妙，我就駕駛曳引機到他們2 人爭執
      現場，我下車奪下被告所持之香蕉刀，把香蕉刀丟到對面
      鳳梨田內‧‧‧」、「我當時已經駕駛曳引機到現場，被
      告手拿香蕉刀比向甲○○先說：你如果不放手，我就要殺
      你‧‧‧」、「當時警員有將高麗菜倒出來，我看到高麗
      菜是割斷的」、「（問：你如何判斷你在警局看到的高麗
      菜是用割取的方式採收？）因為高麗菜的根部切口是平的
      。」、「（問：你有親眼看到警局起出高麗菜根部切口是
      平的？）當時警員有拍照，我也有過去看，切口確實是平
      的。」等語甚明（見原審卷第97、98、99、101 、105 、
      109 頁）。此外，復有當場扣案之飼料袋1 個及高麗菜12
      顆可佐。是被告所辯未持香蕉刀竊取高麗菜及未持刀出言
      恐嚇等語，無非卸責之詞，不足採信。
    (三)又被告持以行竊之香蕉刀1 支，刀刃部分平整鋒利，業經
      證人周明輝在原審結證無誤（見原審卷第119 頁），參以
      該刀可平整切下高麗菜根部，足見該刀確屬鋒利，若持之
      行兇，客觀上顯足以對人之身體、生命、安全具有危險性
      ，自屬兇器。
    (四)再被告竊取得手後，騎機車載竊得高麗菜離去被害人甲○
      ○菜園約200 公尺處，始在途中遇見被害人甲○○，而遭
      被害人甲○○攔下之情，已經本院至現場履勘及測量，有
      本院勘驗筆錄可憑，另證人周明輝在原審亦結證稱：「（
      問：你看見甲○○從正面跑過來時，甲○○距離他的高麗
      菜園有多遠？）大約100 公尺（應係約200 公尺，如前述
      ）左右。」、「（問：當時你看見被告騎機車時，距離甲
      ○○之高麗菜園有多遠？）大約100 公尺（應係約200 公
      尺，如前述）的3 分之2 遠。」等語（見原審卷第104 頁
      ），足見被害人甲○○係與被告相對方向而來，而非自後
      跟追躡被告甚明。是被告為避免遭被害人甲○○逮捕，
      而持刀出言恐嚇，即非屬竊盜當場施以脅迫，應可認定。
    綜上所述，被告攜帶兇器竊盜及恐嚇危害安全，事證明確，
    犯行應堪認定。
三、按刑法第321 條第1 項第3款 所謂兇器，凡於人之生命身體
    之安全，易生危險者均屬之，因攜帶兇器行竊，只需行竊時
    攜帶具有危險性之兇器為已足，並不以主觀上有以該兇器行
    兇之意圖為必要（最高法院70年度臺上字第6110號、71年度
    臺上字第728 號判決意旨可參）。核被告持香蕉刀下手竊取
    被害人甲○○所有之高麗菜，所為係犯刑法第321 條第1 項
    第3 款加重竊盜罪。另被告出言恫嚇被害人甲○○，所為係
    犯刑法第305 條恐嚇危害安全罪。公訴人認被告係犯法刑第
    33 0條第1 項之加重準強盜罪，惟二者犯罪事實同一，本院
    自得變更起訴法條逕予審判。又被告行為時已達嚴重之精神
    耗弱程度，已如前述，乃各依刑法第19條第2 項規定減輕其
    刑。被告所犯上開2 罪，犯意各別，犯罪構成要件不同，應
    分論併罰。再被告前於93年5 月31日、93年6 月23日分別竊
    取林榮元、簡甲彥放置車上待售之西瓜3 個、1 個得手，經
    臺灣高雄地方法院於93年8 月25日判處罰金2,000 元確定，
    雖有臺灣高雄地方法院93年度簡字第3337號刑事判決在卷可
    憑，但被告上開竊取西瓜之時間與本件被告竊取高麗菜之時
    間已相距約5 、6 月，且被告趁機徒手竊取他人車上西瓜之
    犯罪方法，亦與本件持香蕉刀割取被害人甲○○田中之高麗
    菜之犯罪方法不同，被告竊取之財物均價值甚微，顯見被告
    應是臨時起意，而非基於概括犯意為之，故本件即非前案確
    定判決效力所及，併予敘明。
四、原審以被告罪證明確，予以論罪科刑，固非無見，惟查：(一)
    被告竊盜後，並非當場施脅迫，已如前述，原判決認被告攜
    帶兇器竊盜後，因脫免逮捕，當場施以脅迫，尚有未合。(二)
    證人即被害人甲○○於偵查中固證稱被告曾向其恫稱：「你
    如果用石頭打我，我就要拿刀殺你」之言語（見偵查卷第26
    頁），且證人即被害人甲○○於審判中已死亡，被害人甲○
    ○於偵查中之陳述，當無受不正方法詢問之可能，即無顯無
    不可信之情況，亦有證據能力，況被告於本院審理中已同意
    作為證據，自得為證據。然被害人甲○○於警詢中並未陳述
    被告有此部分恐嚇行為，被害人甲○○此部分之陳述前後不
    一，其真實性即非無疑。另證人周明輝於原審亦結證稱不記
    得被告是否向被害人甲○○恫稱：「你如果用石頭打我，我
    就要拿刀殺你」之言語等語在卷（見原審卷第10 1、103 頁
    ）。是證人即被害人甲○○陳述被告有恫稱：「你如果用石
    頭打我，我就要拿刀殺你」之言語，尚難遽認。原判決認被
    告有此部分犯行，即有未洽。被告上訴意旨辯稱未持刀竊盜
    及恐嚇被害人甲○○，雖無理由，但被告辯稱竊盜後未為脫
    免逮捕而當場持刀對被害人甲○○施強暴、脅迫行為，非無
    理由，自應予以撤銷改判。爰審酌被告持香蕉刀竊取高麗菜
    後，經被害人甲○○發現，猶持刀恐嚇被害人甲○○，行為
    雖非可取，惟念其行為時罹患器質性精神病，已達嚴重之精
    神耗弱程度，致現實判斷力變差，且竊得高麗菜12顆，價值
    僅約240 元，造成損害輕微等一切情狀，各量處如主文所示
    之刑，並定其應執行之刑及諭知易科罰金之折算標準。又扣
    案之飼料袋1 個，既經被告否認為其所有，扣案之香蕉刀1
    把，亦無從證明係被告所有，復非違禁物，故扣案之香蕉刀
    1 把及飼料袋1 個均不得宣告沒收。至扣案之鐮刀1 把係屬
    證人周明輝所有，已經證人周明輝證述明確（見原審卷第
    102 頁），且非供犯罪所用（詳後述），故不得宣告沒收。
五、公訴意旨另以：被告所持之香蕉刀經周明輝與甲○○協力奪
    下丟棄於鳳梨園後，被告復自周明輝駕駛之曳引車上拿取鐮
    刀1 把，繼續與甲○○對峙。然證人即被害人甲○○於偵查
    中並未陳述被告持鐮刀1 把與其對峙之情（見偵查卷第26頁
    ），而證人周明輝於原審亦結證稱：「‧‧‧被告要走的時
    候，就把我插在曳引機車門下階梯的鐮刀1 把取走，我打開
    曳引機的車門要向他要鐮刀，我問他拿鐮刀要做什麼，他不
    理我，拿著鐮刀就跑，接著我看見甲○○村裡的人過來，我
    想沒有大礙，就繼續駕駛曳引機工作，之後警員也到場。」
    、「被告拿走我的鐮刀後，我有去追他，追到一半，當時甲
    ○○村裡的人就來了，我心想安全了，所以就繼續回去工作
    。」等語（見原審卷第97、107 頁）。從而，被告持鐮刀1
    把與被害人甲○○對峙一節，尚屬不能證明。又依公訴意旨
    此部分犯罪事實因與上開恐嚇有罪部分屬接續犯實質上一罪
    關係，故不另為無罪之諭知。
據上論結，應依刑事訴訟法第369 條第1 項前段、第364 條、第
300 條、第299 條第1 項前段、刑法第321 條第1 項第3 款、第
305 條、第19條第2 項、第51條第5 款、第41條第1 項、罰金罰
鍰提高標準條例第1 條前段、第2 條，判決如主文。
本案經檢察官王登榮到庭執行職務。
中　　華　　民　　國　　94　　年　　5 　　月　　20　　日
                  刑事第九 庭  審判長法　 官 張明松
                                    法　　官 任森銓
                                    法　　官 郭玫利
以上正本證明與原本無異。
檢察官如不服本判決應於收受本判決後10日內向本院提出上訴書
狀，其未敘述上訴理由者，並得於提起上訴後10日內向本院補提
理由書狀（均須按他造當事人之人數附繕本）「切勿逕送上級法
院」。
被告不得上訴。
中　　華　　民　　國　　94　　年　　5 　　月　　20　　日
　　　　　　　　　　　　　　　　　　　書記官 翁心欣
附錄本判決論罪科刑法條
刑法第321 條第1項第3款：
犯竊盜罪而有左列情形之一者，處6 月以上、5 年以下有期徒刑
：三攜帶兇器而犯之者。
刑法第305條：
以加害生命、身體、自由、名譽、財產之事，恐嚇他人致生危害
於安全者，處2年以下有期徒刑、拘役或300元以下罰金。
